【裁判字號】    98,訴,209
【裁判日期】    980805
【裁判案由】    侵權行為損害賠償
【裁判全文】
臺灣臺南地方法院民事判決               98年度訴字第209號
原      告  丁○○
            丙○○
被      告  甲○○
兼  上一人  乙○○
訴訟代理人
被      告  戊○○
上列當事人間因過失致死案件，原告提起刑事附帶民事訴訟（97
年度交附字第91號），請求侵權行為損害賠償，經刑事庭裁定移
送民事庭審理，本院於民國98年7 月22日言詞辯論終結，判決如
下：
    主      文
被告甲○○、乙○○、戊○○應連帶給付原告丁○○新臺幣柒拾
萬捌仟零陸拾貳元、連帶給付原告丙○○新臺幣肆拾玖萬陸仟
玖佰拾肆元，及均自民國九十七年九月十三日起至清償日止，
按週年利率百分之五計算之利息。
原告其餘之訴駁回。
訴訟費用由被告連帶負擔百分之五十五，餘由原告二人共同負擔
。
本判決第一項於原告丁○○、丙○○各以新臺幣貳拾肆萬陸仟元
、壹拾陸萬陸仟元為被告供擔保後，得假執行。
原告其餘假執行之聲請駁回。
    事實及理由
壹、按訴狀送達後，原告不得將原訴變更或追加他訴，但擴張或
    減縮應受判決事項之聲明者，不在此限，民事訴訟法第255
    條第1 項第3 款定有明文。查本件原告起訴原請求「被告應
    連帶給付原告丁○○新臺幣（下同）1,709,277 元、連帶給
    付原告丙○○1,307,585 元，及均自起訴狀繕本送達翌日起
    至清償日止，按年息5%計算之利息」。嗣於本院審理中，因
    被告當庭給付60萬元，經原告2 人收受，而各減縮其請求30
    萬元；民國98年7 月22日審理中，原告丁○○又表示將請求
    之殯葬費464,090 元，減縮為30萬元（見本院卷98年6 月24
    日及同年7 月22日言詞辯論筆錄），經核均屬減縮應受判決
    事項之聲明，於法並無不合，應予准許，先予敘明。
貳、原告起訴主張：
一、被告甲○○於97年4 月6 日下午，騎乘車號399-BXH 號重型
    機車搭載原告丁○○、丙○○之子即被害人許捷翔，沿臺南
    縣柳營鄉○○○○○路由南往北行駛，同日下午4 時25分許
    ，行經北上294 公里臺鐵高架陸橋上坡處，原應注意於無號
    誌高架陸橋路段，應慢速行駛之規定，而依當時天候晴、乾
    燥柏油路面、無缺陷、無障礙物、視距良好，並無不能注意
    之情事，竟疏未注意，因高速行駛而失控擦撞高架陸橋之護
    欄，致許捷翔摔落高架陸橋旁水泥板後，再跌落至下方約6
    公尺之臺鐵軌道，受有肱骨閉鎖性骨折、內出血等傷害，經
    送醫急救，於同日下午7 時35分左右傷重不治死亡。
二、按「因犯罪而受損害之人，於刑事訴訟程序得附帶提起民事
    訴訟，對於被告及依民法負賠償責任之人，請求回復其損害
    」、「前項請求之範圍，依民法之規定」、「因故意或過失
    ，不法侵害他人之權利者，負損害賠償責任」、「汽車、機
    車或其他非依軌道行使之動力車輛，在使用中加損害於他人
    者，駕駛人應賠償因此所生之損害」、「不法侵害他人致死
    者，對於支出醫療費或殯葬費之人亦應負損害賠償責任。被
    害人對於第三人負有法定扶養義務者，加害人對於該第三人
    亦應負損害賠償責任」、「不法侵害他人致死者，被害人之
    父、母、子女及配偶雖非財產上之損害，亦得請求賠償相當
    之金額」、「無行為能力人或限制行為能力人，不法侵害他
    人之權利者，以行為時有識別能力為限，與其法定代理人連
    帶負損害賠償責任」，刑事訴訟法第487 條第1 項、第2 項
    、民法第184 條第1 項前段、第191 條之2 前段、第192 條
    第1 項、第2 項、第194 條、第187 條第1 項前段分別定有
    明文。查被害人許捷翔係因被告甲○○之過失不法行為致其
    傷重不治死亡，被告甲○○自應負侵權行為損害賠償責任；
    且甲○○於行為時年尚未滿20歲，為限制行為能力人，被告
    乙○○、許淑惠為甲○○之父母，依法為其法定代理人，自
    應依民法第187 條第l 項前段規定，與甲○○負連帶賠償責
    任。原告2 人係被害人許捷翔之父母，依前開規定請求被告
    連帶負損害賠償責任，於法應無不合。
三、原告2 人因被告甲○○之侵權行為，受有財產及非財產上之
    損害，分述如下：
  (一)原告丁○○部分：
    1.喪葬費用：被害人許捷翔死亡後，係由原告丁○○為其辦
      理喪葬事宜，支出相關喪葬費用合計為464,090 元。
    2.扶養費：被害人許捷翔係76年9 月22日生，於97年4 月6
      日死亡，原告丁○○係50年4 月5 日生，於許捷翔成年，
      而原告年滿65歲退休後，依內政部統計處所編製95年臺灣
      地區簡易生命表，原告丁○○之平均餘命為17.26 年，以
      財政部公佈之所得稅扶養親屬寬減額每年79,000元計算扶
      養費用，而捷翔與原告次子許世諭應各負擔1/2 ，依霍夫
      曼計算法扣除中間利息後，許捷翔應負擔扶養原告丁○○
      之金額為495,187 元（79,000元×l2.0000000÷2=495,18
      7 元，元以下四捨五入）。
    3.精神慰撫金：原告含辛茹苦養育被害人許捷翔，劬勞長育
      ，而許捷翔個性乖順，與家人感情極為融洽，且正值青春
      年華，豈料竟無端遭逢車禍喪生，白髮人送黑髮人之哀悽
      ，遙比刺椎之痛更甚，非筆墨得以形容。又原告迄今每思
      及長子許捷翔悽慘死狀，內心即鬱結，久久無法平復，徹
      夜難眠，舐犢之愛，實非外人得以體會，於精神上受有極
      深之痛苦。原告丁○○係高工畢業，目前從事油漆工，每
      月收入3 、4 萬元，名下有4 筆農地，已遭法院查封拍賣
      ，目前由債權人強制管理中，係因幫哥哥作保，沒有汽車
      ，僅有1 部機車，請求精神慰撫金150 萬元。
    4.以上總計2,459,277 元，扣除強制汽車責任保險理賠金75
      萬元（理賠給付150 萬元，原告丁○○、丙○○各取得75
      萬元）、被告於訴訟進行中已給付之30萬元及減縮喪葬費
      請求所捨棄之164,090 元，合計原告應獲賠償之金額為1,
      245,187 元。
  (二)原告丙○○部分：
    1.扶養費：被害人許捷翔係76年9 月22日生，於97年4 月6
      日死亡，原告丙○○係51年8 月25日生，於被害人許捷翔
      成年，而原告年滿65歲退休後，依內政部統計處所編製95
      年臺灣地區簡易生命表，原告丙○○之平均餘命為20.18
      年，以財政部公佈之所得稅扶養親屬寬減額每年79,000元
      計算扶養費用，而被害人許捷翔與原告次子許世諭應各負
      擔1/2 ，依霍夫曼計算法扣除中間利息後，許捷翔應負擔
      扶養原告丙○○之金額為557,585 元（79,000元×l4.000
      0000÷2=557,585 元，元以下四捨五入）。
    2.精神慰撫金：原告丙○○係高職幼保科畢業，目前無業，
      原來有開一家仲介公司，現在想結束營業，因為一直虧損
      。目前居住之房屋係登記在原告丙○○名下，但貸款500
      萬尚未還，另有信貸96萬元，每月須繳納4 萬元，還有40
      多萬元未還，車貸50萬元，尚有45萬元左右未還，與原告
      丁○○已離婚，請求精神慰撫金150 萬元。
    3.以上總計2,057,585 元，扣除強制汽車責任保險理賠金75
      萬元及被告業已給付之30萬元後，原告應獲賠之償金額為
      1,007,585 元。
四、對被告抗辯所為之陳述：
    被告3 人自事故發生至今，毫無任何和解誠意，並隱瞞薪資
    所得，更非如其等所辯數十次前往被害人許捷翔住處上香致
    意。原告為維護權益，對被告3 人提起假扣押強制執行之聲
    請，然被告甲○○、戊○○任職之第三人特力翠豐股份有限
    公司向法院陳報被告甲○○已於97年9 月15日離職，而第三
    人查理士國際企管顧問有限公司亦陳報被告甲○○已於97年
    8 月11日離職，可知被告甲○○於事故發生後即離職，置身
    事外，顯無與原告和解之誠意與意願。另被告戊○○之薪資
    有無確實陳報，實非執行法院所得查證。被告乙○○亦任職
    於第三人查理士國際企管顧問有限公司，惟該公司僅陳報被
    告甲○○已於97年8 月11日離職，並無陳報被告乙○○之工
    作情形，是被告乙○○辯稱其被解雇無工作全因原告2 人對
    其等提起假扣押強制執行所致，顯係推卸賠償責任之詞，被
    告乙○○是否真無工作，容有質疑，且對原告2 人而言，無
    疑造成二度傷害。
五、聲明：
  (一)被告應連帶給付原告丁○○1,245,187 元，及自起訴狀繕本
    送達之翌日起至清償日止，按年息5%計算之利息。
  (二)被告應連帶給付原告丙○○1,007,585 元，及自起訴狀繕本
    送達之翌日起至清償日止，按年息5%計算之利息。
  (三)原告願供擔保，請准宣告假執行。
、被告抗辯：
一、原告請求賠償之喪葬費用，經被告乙○○向台中市葬儀商業
    同業公會詢問結果，該會表示現行喪葬費用約在15～25萬元
    之間尚屬合理，若超過此金額，則需視其喪葬用品細目及告
    別式規模等個別估算。原告檢附之收據甚為籠統含糊，實無
    法瞭解其細目和詳細費用。再者，依行政院金融監督管理委
    員會公告「強制汽車責任保險殯葬費項目及金額」中，亦規
    定本保險殯葬費最高不得逾30萬元，原告請求之喪葬費用高
    達464,090 元，與一般喪葬費用高出近1 倍，亦較行政院金
    融監督管理委員會公告之金額高出甚多，且對照行政院金融
    監督管理委員會公告之殯葬費用賠償細項，亦發現原告之請
    求在紙錢、靈堂布置、司儀、鮮花及靈骨塔位等費用都高出
    甚多，所附收據標示亦籠統不清，倘原告無法就每一殯葬細
    項提出詳細細目及收據證明，則被告認為合理殯葬費用應以
    不超過25萬元為當。
二、扶養費部分，依一般車禍賠償計算，原告丁○○至65歲退休
    後，以內政部統計處所編製95年臺灣地區簡易生命表計算，
    男性平均餘命為74.86 歲；女性平均餘命為81.41 歲，亦即
    原告丁○○年滿65歲退休後，平均餘命為9.86年，丙○○為
    16.41 年。又依96年度財政部公佈之所得稅扶養親屬寬減額
    每年77,000元計算扶養費用，且原告育有2 子，即被害人許
    捷翔與次子許世諭，應各負擔1/2 ，再依霍夫曼計算法扣除
    中間利息後，許捷翔應負擔扶養原告丁○○之金額為292,16
    2 元（77,000元×霍夫曼表列系數7.0000000 ÷2） ；原告
    丙○○部分則為461,262 元（77,000元×霍夫曼表列系數11
    .0000000 ÷2），合計原告2 人之扶養費應為753,424 元。
三、精神慰撫金部分，衡諸精神慰撫金賠償額之標準實際應斟酌
    當事人兩造身分、地位、資力，被害人或家屬所受損害輕重
    、精神上痛苦程度，加害人加害態樣及其他各種情形核定相
    當之數額為判定依據。本案發生後，被告3 人基於最大誠意
    ，數十次向原告致意慰問並懇談賠償及和解事宜，在賠償及
    和解尚未達成前，原告對被告所有之財產為假扣押，致原無
    財產及存款之被告全家雪上加霜。被告乙○○亦因本案遭解
    職目前待業中，被告戊○○遭強制扣薪1/3 ，目前全家每月
    僅有1 萬多元收入，生活尚屬困難，原告所請求之300 萬元
    精神慰撫金實超出被告之經濟能力甚多。被告對被害人許捷
    翔之不幸身故亦同感哀傷和難過，內心所受創傷亦深，更深
    深體會原告之難過及不捨，亦因此被告甲○○定時定期慰問
    原告，此生亦將盡其心力，將原告視為自己之父母，代替好
    友盡孝心勤問安，以彌補原告喪子之痛。被告雖有心賠償寬
    慰原告喪子之痛，但以目前之家境狀況及家庭負債60萬（向
    親友籌措和解金）、子女就學貸款負債上百萬元，短期內實
    無能力償付慰撫金。被告甲○○係77年10月10日生，現就讀
    朝陽科技大學二年級，名下有1 部機車；被告乙○○係50年
    11月9 日生，高工畢業，目前無業，名下有1 部車齡已20年
    之汽車，無不動產；被告戊○○係49年12月27日生，嘉義師
    專畢業，在特力屋工作，按鐘點計薪，名下有1 部車齡已20
    年之汽車，無不動產。被告認以自身資力、家庭環境等情況
    ，精神慰撫金應以原告每人各20萬元為當，合計精神慰撫金
    為40萬元。
四、綜上所述，被告認賠償金額應以1,403,424 元為當（即喪葬
    費用250,000 元＋扶養費753,424 元＋精神慰撫金400,000
    元），且應扣除汽車強制責任保險理賠金150 萬元。
五、聲明：原告之訴及假執行聲請均駁回。
肆、法院之判斷：
一、原告主張被告甲○○於上開時地，騎乘重型機車搭載被害人
    許捷翔，疏未注意行經無號誌高架陸橋路段，應慢速行駛之
    規定，因高速駕駛失控擦撞高架陸橋護欄，致許捷翔摔落高
    架陸橋旁水泥板，再跌至下方約6 公尺之臺鐵軌道，受有肱
    骨閉鎖性骨折、內出血等傷害，經送醫不治死亡等情，業據
    臺灣臺南地方法院檢察署提起公訴，並經台灣高等法院台南
    分院以98年度交上易字第161 號判處有期徒刑8 月、緩到2
    年確定，有判決書可資查考，其事實並為被告等人所不爭執
    ，堪信原告之主張為真實。按汽車行駛時，駕駛人應注意車
    前狀況，並隨時採取必要之安全措施，道路交通安全規則第
    94條第3 項定有明文。被告甲○○為汽車（含機器腳踏車）
    駕駛人，自應注意及此；另查，本件事故發生當時天候晴、
    日間自然光線、路面乾燥、無缺陷、無障礙物、視距良好，
    依其情形並無不能注意之情事，被告甲○○卻疏未注意，騎
    乘機車不慎失控擦撞路旁護欄，致後座之許捷翔跌落陸橋下
    方之臺鐵軌道上，經送醫不治死亡，足見被告甲○○之過失
    行為，為本件車禍之主要肇事原因，且其行為與被害人許捷
    翔死亡之結果，有相當因果關係。
二、按因故意或過失，不法侵害他人之權利者，負損害賠償責任
    ；汽車、機車或其他非依軌道行駛之動力車輛，在使用中加
    損害於他人者，駕駛人應賠償因此所生之損害；不法侵害他
    人致死者，對於支出醫療費或殯葬費之人亦應負損害賠償責
    任。被害人對於第三人負有法定扶養義務者，加害人對於該
    第三人亦應負損害賠償責任；不法侵害他人致死者，被害人
    之父、母、子女及配偶雖非財產上之損害，亦得請求賠償相
    當之金額，民法第184 條第1 項前段、第191 條之2 、第19
    2 條第1 項、第2 項及第194 條分別定有明文。又無行為能
    力人或限制行為能力人，不法侵害他人權利者，以行為時有
    識別能力為限，與其法定代理人連帶負損害賠償責任，亦為
    同法第187 條第1 項前段所明定。本件被害人許捷翔因被告
    甲○○之過失不法侵害行為致其死亡，依前述規定，被告甲○○自應對原告2 人因此所受之損害負賠償責任，且被告甲○○係77年10月10日出生，於本件車禍事故發生之時（97年
    4 月6 日），年尚未滿20歲，為限制行為能力人，被告乙○○及戊○○為其法定代理人，原告2 人依前揭規定，請求被
    告等3 人負連帶賠償責任，洵屬有據。茲就原告2 人請求之
    項目及金額，列述如下：
  (一)殯葬費部分：
    原告丁○○於起訴時請求殯葬費464,090 元，並提出收據9
    紙、收付一覽表及塔位使用證明單等為證，嗣於98年7 月22
    日審理中，表示願將殯葬費請求之金額減縮為30萬元，並經
    被告當場表示認諾，原告丁○○請求之殯葬費30萬元為有理
    由，應予准許。
  (二)扶養費部分：
    1.按直系血親相互間，互負扶養之義務，民法第1114條第1
      款定有明文。直系血親尊親屬受扶養權利之順序，雖不以
      無謀生能力為必要，惟依民法第192 條第2 項規定，向加
      害人請求扶養費損害賠償，依民法第1117條之規定，仍須
      以不能維持生活者為限。又扶養費之支出，係依時日之經
      過漸次給付，倘被害人請求為一次給付，應依霍夫曼式計
      算法扣除中間利息。
    2.勞工強制退休年齡為年滿65歲，勞動基準法第54條第1 項
      第1 款定有明文。原告丁○○平日從事油漆工作、原告丙○○目前無業，依其財產狀況及我國目前國民經濟生活水
      準，應可推認彼等在65歲以後即難以自己之財產維持生活
      所需，且被告就原告請求年滿65歲後之扶養費，除金額之
      計算方式外，並不爭執。原告依民法第192 條第2 項之規
      定，主張年滿65歲後有請求法定扶養義務人扶養之權利，
      被告就此負應連帶損害賠償責任，應屬有據。
    3.依內政部編制之96年度臺灣地區簡易生命表，65歲男性之
      平均餘命為17.41 年、65歲女性之平均餘命為20.29 年，
      原告丁○○主張其年滿65歲之餘命為17.26 年、丙○○主
      張年滿65歲之餘命為20.18 年，應屬有據。雖被告抗辯稱
      男性平均餘命為74.86 歲、女性平均餘命為81.41 歲，原
      告丁○○年滿65歲後，餘命為9.86年，丙○○為16.41 年
      云云。惟查，吾人於各個年齡層所能存活之預期壽命並不
      盡相同，上開內政部編制之臺灣地區簡易生命表，既已將
      各種年齡之平均餘命細分計算，自然比被告所主張以0 歲
      之男、女性平均餘命，減去65歲所得出之數值，較為準確
      公允，被告此部分抗辯，尚非可採。另原告2 人業於87年
      5 月18日離婚，有戶籍謄本在卷可稽，彼此間並不負有扶
      養義務，而原告2 人除被害人許捷翔外，尚有1 子許世諭
      ，原告可期待之受扶養權利，應由許捷翔與許世諭各負擔
      1/2  。
    4.衡諸我國目前國民經濟生活水準及原告居住之地區，並參
      酌財政部所訂定97年度扶養親屬免稅額每人77,000元之標
      準，本院認原告得請求之扶養費用，以每年77,000元計算
      ，尚屬適當。茲以扶養費每年77,000元，依霍夫曼計算法
      扣除中間利息後，計算原告得請求之扶養費如下：
      (1)原告丁○○得一次請求之扶養費為488,062 元，計算式
        為：
        [77000x12.0000000 （17年之霍夫曼係數）+77000x0.2
        6x（13.0000000-00.0000000）] / 2（扶養人數）=488
        062 （小數點以下四捨五入）。
      (2)原告丙○○得一次請求之扶養費為546,934 元，計算式
        為：
        [77000x14.0000000 （20年之霍夫曼係數）+77000x0.1
        8x（14.0000000-00.0000000）] / 2（扶養人數）=546
        934 （小數點以下四捨五入）。
  (三)精神慰撫金部分：
    1.原告丁○○、丙○○分別為被害人許捷翔之父母，渠等因
      許捷翔之死亡，受有相當之精神上痛苦，應屬人之常情，
      原告2 人依民法第194 條規定請求精神慰撫金，核屬有據
      。
    2.本院審酌原告丁○○係高工畢業，目前從事油漆工，97年
      度所得為7 元，名下有機車1 部、土地4 筆、田賦7 筆，
      財產總額為1,448,553 元；原告丙○○係高職幼保科畢業
      ，目前無業，97年度所得為156,641 元，名下有房屋2 棟
      、土地2 筆、田賦1 筆、汽車2 部、投資1 筆，財產總額
      為3,912,100 元；被告甲○○現就讀朝陽科技大學二年級
      ，名下有機車1 部；被告乙○○係高工畢業，目前無業，
      97年度所得為332,424 元，名下有汽車1 部；被告戊○○
      係嘉義師專畢業，目前在特力屋工作，按鐘點計薪，97年
      度所得為422,368 元，名下有汽車1 部等情，業據兩造陳
      明在卷，並有本院調閱稅務電子閘門財產所得調件明細表
      在卷足憑。依兩造之身分、教育程度、經濟能力、社會地
      位，及原告因被害人許捷翔死亡所受之痛苦等一切情狀，
      認原告請求精神慰撫金之金額以每人100 萬元為適當，逾
      此數額之請求，尚難准許。
  (四)上述各項請求金額合計，原告丁○○得請求被告連帶賠償之
    金額為1,788,062 元（300,000 元+488,062元+1,000,000元
    =1,788,062元），原告丙○○得請求被告連帶賠償之金額為
    1,546,934 元（546,934 元+1,000,000元=1,546,934元）。
三、原告自承因本件車禍意外，業已領取強制汽車責任保險死亡
    給付150 萬，每人分配75萬元，依強制汽車責任保險法第11
    條第1 項第2 款、第2 項及第32條之規定，自應由原告本件
    得請求之金額中扣除。又原告業於本院審理中，當庭收受被
    告所給付之現金60萬元，每人分配30萬元，有言詞辯論筆錄
    在卷可憑，亦應由渠等之請求金額中扣除。總計：
  (一)原告丁○○尚可請求之金額為738,062 元（1,788,062 元-7
    5 萬元- 30萬元=738,062元）。（殯葬費捨棄部分已扣除）
  (二)原告丙○○尚可請求之金額為496,934 元（1,546,934 元-7
    5 萬元-30 萬元=496,934元）。
四、按給付有確定期限者，債務人自期限屆滿時起，負遲延責任
    。給付無確定期限者，債務人於債權人得請求給付時，經其
    催告而未為給付，自受催告時起，負遲延責任。其經債權人
    起訴而送達訴狀，或依督促程序送達支付命令，或為其他相
    類之行為者，與催告有同一之效力，民法第229 條第1 項、
    第2 項定有明文。又遲延之債務，以支付金錢為標的者，債
    權人得請求依法定利率計算之遲延利息。但約定利率較高者
    ，仍從其約定利率。應付利息之債務，其利率未經約定，亦
    無法律可據者，週年利率為百分之五，民法第233 條第1 項
    、第203 條亦有明文。本件被告對原告所負損害賠償債務，
    核屬無確定期限之給付，被告在受原告催告而未為給付時，
    始負遲延責任，而原告起訴狀繕本係於97年9 月12日送達被
    告，有送達證書在卷可稽（本院附民卷第21至23頁），原告
    請求自起訴狀繕本送達被告翌日即97年9 月13日起至清償日
    止，按週年利率5%計算之利息，核無不合，應予准許。
五、綜上所述，原告本於侵權行為損害賠償之法律關係，請求被
    告連帶給付原告丁○○738,062 元、給付原告丙○○496,93
    4 元，及均自97年9 月13日起至清償日止，按週年利率5%計
    算之法定遲延利息，為有理由，應予准許，逾上開金額之請
    求，則屬無據，應予駁回。
六、原告陳明願供擔保請求宣告執行，經核其勝訴部分並無不合
    ，爰均酌定相當之擔保金額准許之；至於原告敗訴部分，其
    假執行聲請已失所依附，應予駁回。本件原告之訴一部有理
    由、一部無理由，爰審酌兩造勝負比例，判定訴訟費用由被
    告連帶負擔55%，餘由原告2 人共同負擔。
七、本件事證已臻明確，兩造其餘攻擊防禦方法及證據，並不影
    響本案之判斷，爰不一一論述。
八、結論：原告之訴一部有理由、一部無理由，依民事訴訟法第
    87條第1 項、第79條、第85條第1 項、第2 項、第390 條第
    2 項判決如主文。
中    華    民    國    98    年    8     月    5     日
                  民事第一庭  法  官  楊清安
以上正本係照原本作成。
如對本判決上訴，須於判決送達後20日內向本院提出上訴狀（應
附繕本）。
中    華    民    國    98    年    8     月    5     日
                              書記官  高惠美


司法院資訊處製作；財團法人民間司法改革基金會備份。
